臺灣高雄地方法院刑事判決　　　　　　110年度審易字第927號
公　訴　人　臺灣高雄地方檢察署檢察官
被　　　告　黃永煌



上列被告因公共危險案件，經檢察官提起公訴（110年度偵字第0
0000號），被告於審理程序中對被訴事實為有罪之陳述，經本院
裁定進行簡式審判程序，判決如下：
    主  文
黃永煌失火燒燬現供人使用之住宅，處有期徒刑陸月，如易科罰
金，以新臺幣壹仟元折算壹日。
    事  實
一、黃永煌係高雄市○○區○○○路000巷0弄00號屋主，依建築
    法第77條第1項規定，負有維護建築物合法使用與其構造及
    設備安全之責，本應注意插座使用過後，需將插頭拔起，以
    免電線因老舊、破損，致短路燃燒及延燒之危險，竟於民國
    109年12月15日13時19分許，將前揭房屋之電源插座，接電
    源延長線，至屋外騎樓處，以電動自行車之電池連接電源延
    長線進行充電，而依當時情形，並無不能注意之情事，竟疏
    未注意，持續充電，迄翌日即109年12月16日凌晨3時25分許
    ，導致該電動自行車之充電用電源線短路起火燃燒，火勢燒
    燬黃永煌上開房屋，及陳煌林所有之高雄市○○區○○○路
    000巷0弄00號房屋，並延燒蘇錦俞所有之高雄市○○區○○
    ○路000巷00弄0號房屋陽台、洗衣機、採光罩、瓷磚等物，
    而致生公共危險。嗣經高雄市政府消防局獲報派員前往撲滅
    火勢，並調查火災發生原因，始悉上情。
二、案經陳煌林、蘇錦俞訴請高雄市政府警察局鼓山分局移送臺
    灣高雄地方檢察署檢察官偵查起訴。
    理  由
一、本件被告黃永煌所犯非死刑、無期徒刑、最輕本刑為三年以
    上有期徒刑之罪，或高等法院管轄第一審之案件，被告於本
    院審理程序進行中，對被訴事實均為有罪之陳述，經告以簡
    式審判程序之旨，並聽取檢察官、被告之意見後，本院裁定
    改依簡式審判程序進行審理，是本件之證據調查，依刑事訴
    訟法第273條之2規定，不受同法第159條第1項、第161條之2
    、第161條之3、第163條之1及第164條至第170條規定之限制
    。
二、認定事實所憑之證據及理由：
㈠、上開事實，業據被告黃永煌於警詢、偵訊及本院審理時均坦
    承不諱，核與證人陳煌林、蘇錦俞、陳許秀斷於警詢時之證
    述情節大致相符，並有高雄市政府消防局火災原因調查鑑定
    書（檔案編號B20L16C1）1份、現場照片36張、現場監視器
    錄影畫面光碟1份、蘇錦俞所有之高雄市○○區○○○路000
    巷00弄0號住宅火災後照片12張在卷可稽，足認被告之自白
    與事實相符。
㈡、①按對於犯罪結果之發生，法律上有防止之義務，能防止而
    不防止者，與因積極行為發生結果者同。因自己行為致有發
    生犯罪結果之危險者，負防止其發生之義務，刑法第15條定
    有明文。是該行為人即居於保證人地位，負有保證結果不發
    生之保證義務。構成保證人地位之法律理由，並不以法律設
    有明文規定之義務為限。又所謂保證義務之內涵係指保護他
    人法益之規範，該規範非以成文者為限，並包含社會共同生
    活所公認之行為準則。再者，刑法第15條第1項所謂法律上
    之防止義務，並不以法律明文規定者為限，即依契約或法律
    之精神觀察有此義務時，亦應包括在內。而刑法上過失不純
    正不作為犯之成立要件，指行為人怠於履行其防止危險發生
    之義務，不為其應為之防止行為，致生構成要件該當結果，
    即足當之。故過失不純正不作為犯構成要件之實現，係以結
    果可避免性為前提。因此，倘行為人踐行被期待應為之特定
    行為，構成要件該當結果即不致發生，或僅生較輕微之結果
    者，亦即該法律上之防止義務，客觀上具有安全之相當可能
    性者，則行為人之不作為，即堪認與構成要件該當結果間具
    有相當因果關係（最高法院105年度台上字第3255號判決意
    旨參照）。此外，建築物所有權人、使用人應維護建築物合
    法使用與其構造及設備安全，建築法第77條第1項亦規定甚
    明。②查被告為高雄市○○區○○○路000巷0弄00號屋主，
    依建築法第77條第1項規定，負有維護建築物合法使用與其
    構造及設備安全之責。因被告在騎樓使用電源延長線連接電
    動自行車電池之行為，提升電源導線短路之風險，有致生火
    災之危險，負防止火災發生之保證人義務，然被告卻疏於防
    範，長時間充電，甚至於半夜仍未拔下電源延長線，適該電
    動自行車之充電用電源線短路，產生火花，被告應有過失甚
    明。
㈢、①刑法第173條第2項失火燒燬現供人使用之住宅或現有人所
    在之建築物、同法第174條第3項失火燒燬現非供人使用之他
    人所有住宅或現未有人所在之他人所有建築物、同法第175
    條第3項失火燒燬第173條及第174條以外之物等失火罪，均
    以「燒燬」為其構成要件，並依燒燬之客體而異其刑度。所
    謂「燒燬」，係指燃燒毀損，即標的物已因失火燃燒結果而
    喪失其效用之意，縱僅焚燬一部，茍已使物失去原有效用，
    亦屬之（最高法院101年度台上字第2251號判決意旨參照）
    。若僅屋內天花板、傢俱、裝潢出現煙燻、碳化或燃燒之情
    形，並未損及房屋之鋼筋混凝土、牆壁結構等主要構成部分
    ，於房屋本身尚未達喪失其效用之程度，即非「燒燬」，必
    該建物已不足遮蔽風雨，供人棲身等使用效能已喪失，始足
    構成燒燬之要件，故如該建物本身尚未達喪失其效用之程度
    ，因該罪並無處罰未遂犯之規定，故於此情形應係觸犯刑法
    第175條之放火、失火燒燬同法第173條、第174條以外之物
    罪（最高法院71年度台上字第6583號判決意旨參照）。②查
    被告失火燒燬之高雄市○○區○○○路000巷0弄00號屋頂之
    鐵皮浪板燒破掉落，木質隔間角材燒失斷裂，外牆受熱烤混
    凝土壁面剝落；而高雄市○○區○○○路000巷0弄00號房屋
    屋頂之鐵皮浪板受熱已變色破損，屋頂金屬橫樑受燒變色倒
    塌，木質隔間角材燒失斷裂，外牆受熱烤混凝土壁面剝落等
    情，有前開火災原因調查鑑定書暨所附現場照片5張在卷可
    憑（見警卷第89頁、第141頁至第142頁、第147頁），顯見
    該建物已不足遮蔽風雨，供人棲身等使用效能已喪失，揆諸
    前揭說明，自生燒燬的結果。
㈣、綜上，本件事證明確，被告犯行洵堪認定，應依法論科。
三、論罪部分：
㈠、刑法公共危險罪章之失火罪，其直接被害法益，為一般社會
    之公共安全，雖同時侵害私人之財產法益，但仍以保護社會
    公共安全法益為重，而失火燒燬現供人使用之住宅罪，自係
    指供人居住房屋之整體而言，應包括墻垣及該住宅內所有設
    備、傢俱、日常生活上之一切用品；故一個失火行為，若同
    時燒燬住宅與該住宅內所有其他物品，無論該其他物品為他
    人或自己所有，均不另成立刑法第175條第3項失火燒燬住宅
    以外之物罪（最高法院79年度台上字第1471號、83年台上字
    第2253號判決意旨參照）。又刑法上公共危險罪，其所保護
    之法益，重在公共安全，故其罪數應以行為之個數定之，又
    一失火行為所燒燬之對象縱然不同，但行為僅一個，而應為
    整體的觀察，成立單純一罪（最高法院85年度台上字第2608
    號判決意旨參照）。是以被告一失火行為導致被告及陳煌林
    之現供人使用之住宅及屋內物品均燒燬，及燒燬被告之電動
    自行車、蘇錦俞所有之房屋之二樓陽台、洗衣機、採光罩、
    瓷磚等物，揆諸上開判決意旨，應論以單純一罪，不另成立
    刑法第175條第3項失火燒燬住宅或建築物以外之物罪。
㈡、核被告黃永煌所為，係犯刑法第173條第2項失火燒燬現供人
    使用之住宅罪。
㈢、檢察官認為被告涉嫌刑法第173條第2項及同法第175條第3項
    ，再依想像競合犯規定，從一重之刑法第173條第2項之罪名
    處斷，顯與前揭最高法院85年度台上字第2608號判決意旨，
    一失火行為所燒燬之對象縱然不同，但行為僅一個，而應為
    整體的觀察，成立單純一罪之見解有違，是以檢察官前揭論
    罪，容有誤會。
四、科刑部分：
    本院審酌被告疏未注意用電安全，以致不慎引發火災，過失
    情節非輕，對於公共安全之危害程度甚高，並造成其電動自
    行車、住宅及隔鄰住宅等物燒燬，被害人陳煌林之損失金額
    約新臺幣（下同）70萬元、被害人蘇錦俞之損失金額約60萬
    元（見警卷第21頁、第41頁）；又被告曾有不能安全駕駛致
    交通危險、詐欺之素行，有臺灣高等法院被告前案紀錄表1
    份存卷可查。惟考量被告坦承犯行；且被告領有重度之中華
    民國身心障礙證明（見警卷第177頁）；兼衡以被告於本院
    審理時自述之智識程度及經濟能力等一切情狀，量處如主文
    所示之刑，並諭知易科罰金之折算標準。
據上論斷，應依刑事訴訟法第273條之1第1項、第299條第1項前
段，刑法第173條第2項、第41條第1項前段，刑法施行法第1條之
1第1項，判決如主文。
本案經檢察官鄧友婷提起公訴；檢察官范文欽到庭執行職務。
中    華    民    國   110    年    12    月    7     日
                  刑事第五庭    法  官  陳川傑
以上正本證明與原本無異。
如不服本判決應於收受送達後20日內向本院提出上訴書狀，並應
敘述具體理由；如未敘述上訴理由者，應於上訴期間屆滿後20日
內向本院補提理由書（均須按他造當事人之人數附繕本）「切勿
逕送上級法院」。
因疫情而遲誤不變期間，得向法院聲請回復原狀。
中    華    民    國   110    年    12    月    7     日
                                書記官  王翌翔
附錄本案論罪科刑法條：
中華民國刑法第173條
放火燒燬現供人使用之住宅或現有人所在之建築物、礦坑、火車
、電車或其他供水、陸、空公眾運輸之舟、車、航空機者，處無
期徒刑或7 年以上有期徒刑。
失火燒燬前項之物者，處1 年以下有期徒刑、拘役或1 萬5 千元
以下罰金。
第1 項之未遂犯罰之。
預備犯第一項之罪者，處一年以下有期徒刑、拘役或9千元以下
罰金。